臺灣板橋地方法院刑事判決　　　　　　　96年度易字第3255號
聲　請　人　臺灣板橋地方法院檢察署檢察官
被　　　告　甲○○○
上列被告因毀損案件，經檢察官提起公訴（九十六年度偵字第七
四三一號），本院判決如下：
    主  文
甲○○○無罪。
    理  由
一、公訴意旨略以：被告甲○○○前與丙○○因損害賠償事件，
    經丙○○於民國八十九年八月二十四日，向本院聲請對被告
    核發支付命令，取得確定證明後，向本院就被告所有坐落臺
    北縣板橋市○○○路○段一百四十五巷十七號房地聲請強制
    執行，惟因該屋經送鑑定後發現其賣得價金尚不足清償該屋
    原設定之抵押債權，經本院以拍賣無實益為由撤銷查封，並
    發給告訴人債權憑證，供告訴人日後再行聲請強制執行。詎
    被告竟意圖損害丙○○之債權，於將受強制執行之際，於九
    十四年十月二十五日，將上開房地出賣並移轉登記予不知情
    之黃達瑞，致告訴人生有財產上之損害。嗣因告訴人於九十
    六年一月五日，向臺北縣板橋地政事務所調閱上該建物及土
    地登記謄本，發現上開土地及房屋業已移轉登記予他人，而
    查得上情。因認被告涉犯刑法第三百五十六條損害債權之罪
    嫌。
二、按犯罪事實應依證據認定之，無證據不得認定犯罪事實；不
    能證明被告犯罪，應諭知無罪之判決，刑事訴訟法第一百五
    十四條第二項、第三百零一條第一項分別定有明文。又認定
    不利於被告之事實，須依積極證據，苟積極證據不足為不利
    於被告事實之認定時，即應為有利於被告之認定，更不必有
    何有利之證據（最高法院著有三十年上字第八一六號判例參
    照）。再按刑法第三百五十六條之罪，以債務人於將受強制
    執行之際，意圖損害債權人之債權，而毀壞、處分或隱匿其
    財產，為構成要件，若已執行完畢之後，或無損害債權之意
    圖，自與該條規定未符；而告訴人為不利於被告之陳述，與
    被告處於相反之立場，其所述難免有不盡真實之處，其虛偽
    之危險性甚大，自非完全真實無疵，為擔保其真實性，非別
    求其他證據，以增強其證明力，殊不足為認定犯罪事實之唯
    一資料，因此須其陳述無瑕疵可指，而就其他方面調查又與
    事實相符始足據為判決之基礎，合先陳明。
三、公訴人認被告甲○○○涉有毀損債權罪嫌，無非係以被告於
    偵查中之供述、本院八十九年度執字一六七八一號強制執行
    卷所附之支付命令、債權憑證、被告所有門牌號碼臺北縣板
    橋市○○○路○段一百四十五巷十七號之土地及建物登記謄
    本為其主要論罪依據。惟訊據被告堅決否認有何毀損債權之
    犯行，辯稱：伊所有上開房地辦理貸款，給其女兒方麗琴運
    用，而伊女兒自己去辦理貸款，伊又擔任女兒之保證人，伊
    女兒房子賣掉之後，不足清償，銀行要求伊清償，伊只好出
    售上開房地來清償女兒的債務，伊女兒的債務總共新台幣（
    以下同）三百多萬元，若沒有賣房子，即無法處理債務，伊
    賣掉房子連一毛錢也沒有拿到，並未脫產，且伊女兒已四十
    餘歲，伊女兒進入告訴人的工廠自殺燒毀物品，不應由伊負
    擔等語。被告之輔佐人方文和辯稱：其胞妹（即被告之女方
    麗琴）男友的房子租給告訴人作工廠，其胞妹在告訴人之工
    廠內自焚，燒到告訴人的廠房設備，伊等有辦理拋棄繼承，
    心想應該沒有其他的事，故未回去被告板橋住處，但告訴人
    以被告為債務人發支付命令，被告不識字未處理以致讓支付
    命令確定；之前伊胞妹辦理貸款以被告為保證人，必須出售
    上開房地來償還胞妹債務，並未脫產等語。經查：(一)告訴人
    以被告為債務人向本院聲請發支付命令，本院於八十九年六
    月二十一日以八十九年度促字第二四００四號裁定被告應清
    償告訴人五百五十四萬零八百二十元，並於八十九年八月二
    十四日確定。嗣經告訴人於同年九月八日向本院民事執行處
    就被告所有上開房地及板橋郵局第七支局之存款聲請強制執
    行；經本院以八十九年度民執公字第一六七八一號禁止被告
    收取板橋郵局第七支局之存款，並查封被告所有上開房地。
    上開房地經鑑價值二百五十萬元，不足清償原設定之抵押債
    權二百十六萬元及其利息、違約金、土地增值稅（約六十六
    萬三千八百四十九元）、執行費，顯無拍賣實益，本院於八
    十九年十一月八日發給債權憑證後，將上開房地啟封。此時
    ，強制執行程序業已終結。嗣被告於上開房地啟封後四年餘
    之九十四年十月二十五日，將上開房地出售並移轉登記予不
    知情之黃達瑞，清償全部抵押債務，塗銷被告之二百十六萬
    元抵押權債務，另由黃達瑞辦理抵押權設定登記。業經本院
    依職權調取本院民事執行處八十九年度執字第一六七八一號
    民事執行卷宗核閱無訛，並有上開房地登記謄本在卷可按。
    衡情告訴人以其普通債權，其聲請強制執行，查封被告所有
    上開房地，上開房地經鑑價，不足清償原設定之抵押債權及
    其利息、違約金，顯無拍賣實益，由本院發發給債權憑證，
    將上開房地啟封約四年後，被告始自行處理其積欠板信商業
    銀行（以下稱板信商銀）之債務，而處分其房地，對被告而
    言，板信商銀就其抵押權享有優先受償之權利，被告出售房
    地所得之價款，自必先清償其對板信商銀之抵押債務，實難
    認有損害告訴人債權之意圖。(二)更且，公訴人並未舉證證明
    被告出售上開地後，所得款項除清償對板信商銀之債務外，
    是否還有其他毀壞、隱匿其財產之行為，尚不能僅憑被告完
    足清償對板信商銀之債務，並辦理抵押權塗銷登記轉讓第三
    人，遽認被告對後順位之債權人即告訴人有損害其債權之犯
    行。此外，復查無其他證據，足資證明被告有毀損債權之犯
    行，基於無罪推定原則，應諭知無罪判決。
據上論斷，應依刑事訴訟法第三百零一條第一項，判決如主文。
本案經檢察官乙○○到庭執行職務。
中　　華　　民　　國　　96　　年　　12　　月　　21　　日
                  刑事第八庭    法  官  潘  翠  雪
上列正本證明與原本無異。
如不服本判決，應於送達後十日內敘明上訴理由，向本院提出上
訴狀
                                書記官  江  文  彬
中　　華　　民　　國　　96　　年　　12　　月　　21　　日
